【裁判字號】    91,交易,130
【裁判日期】    920107
【裁判案由】    妨害公務等
【裁判全文】
臺灣臺北地方法院刑事判決                        九十一年度交易字第一三○號
    公  訴  人  臺灣臺北地方法院檢察署檢察官
    被      告  丙○○  男  五.
右列被告因妨害公務等案件，經檢察官聲請以簡易判決處刑（九十年度偵字第二○七
九一號），經本院台北簡易庭受理（受理案號為九十一年度北交簡字第六九二號），
認不宜以簡易判決處刑，移送前來，本院適用通常程序判決如左：
    主  文
丙○○服用酒類，不能安全駕駛動力交通工具而駕駛，處罰金貳萬伍仟元，如易服勞
役，以參佰元折算壹日；又對於公務員依法執行職務時，施強暴，處有期徒刑肆月，
如易科罰金，以參佰元折算壹日；又於公務員依法執行職務時，當場侮辱，處有期徒
刑參月，如易科罰金，以參佰元折算壹日。應執行有期徒刑陸月，罰金貳萬伍仟元，
有期徒刑如易科罰金，以參佰元折算壹日，罰金如易服勞役，以參佰元折算壹日。
    事      實
一、丙○○於民國九十年九月二十六日凌晨十二時許起至四時許止，在台北市○○○
    路○路邊攤服用酒類高梁酒，已達思考、個性行為改變而不能安全駕駛動力交通
    工具之狀態，猶於酒後駕駛動力交通工具即車號ＦＮ－七三二七號自用小客車搭
    載友人甲○○上路，於同日凌晨四時三十八分許行經台北市○○路、廣州街交岔
    路口附近，因在廣州街之單行道逆行向駛，為依法執行巡邏勤務之台北市政府警
    察局萬華分局警備隊警員丁○○、乙○○在廣州街二○九巷億萬里超商前攔檢，
    丁○○發現丙○○身上有酒味，即要求丙○○配合做酒精濃度測試，詎丙○○明
    知為公務員之丁○○、乙○○正依法執行取締其違反道路交通管理處罰條例案件
    之職務，非但拒絕配合進行酒測，復分別基於侮辱公務員及妨害公務員執行職務
    之犯意，口出三字經當場侮辱依法執行職務之警員丁○○、乙○○，並於丁○○
    、乙○○欲對其上手銬，將其帶回警局時，以不斷揮舞手臂並與警員拉扯之強暴
    方式拒戴手銬，嗣經到場支援之警員合力將其制服並帶回警局，在警局測得其呼
    氣酒精濃度達每公升零點九六毫克。
二、案經臺北市政府警察局萬華分局報請臺灣臺北地方法院檢察署檢察官偵查聲請簡
    易判決處刑。
    理      由
一、訊據被告丙○○，對於在右揭時、地因服用酒類，不能安全駕駛動力交通工具而
    駕駛之犯罪事實坦承不諱，並有酒測單一紙在卷可稽。按刑法第一百八十五條之
    三所規定服用酒類，不能安全駕駛動力交通工具而駕駛者，應負刑事責任，揆其
    立法目的本在藉抽象危險犯之犯罪構成要件，以嚇阻酒後駕車者對道路交通安全
    之危害，本不以發生實害為必要。而所謂不能安全駕駛之認定，並無一定之數值
    可供界定，而係由法院以一般社會通念之客觀標準，足生公共危險時即足。目前
    行政機關所取締酒後駕車之參考標準，係依法務部於八十八年五月十日邀集司法
    院刑事廳、交通部、行政院衛生署、內政部警政署及中央警察大學等機關開會，
    所為凡呼氣酒精濃度逾每公升含零點五五毫克時，即屬不能安全駕駛之決議。上
    開會議決議本身固僅屬檢警取締酒後駕車之參考，尚無拘束法院之效力，惟以上
    開會議決議所採之標準，係參考美國、德國及日本等國家所進行之酒精濃度與精
    神狀態之測試實驗，亦即，各項實驗均發現凡呼氣中酒精濃度達每公升零點五五
    毫克時，就人之生理方面，已產生視覺反應遲鈍、影像不能集中、同時不能看清
    前方路況及車旁照後鏡等狀況，及駕駛能力已受有影響、肇事率已為一般人正常
    人之十倍之事實。被告於遭警攔測時，呼氣中酒精濃度達每公升零點九六毫克，
    依一般社會通念，已達不能安全駕駛之程度；況被告遭查獲前，有駛入單行道之
    異常駕駛行為，且有腳步不穩、手腳顫抖，顯然無法正常駕駛等情狀；另於查獲
    、訊問過程，有語無倫次、含糊不清、意識模糊、注意力無法集中、多話等情，
    有警製刑法第一百八十五條之三案件測試觀察紀錄表在卷可考，足認被告於酒後
    已達不能安全駕車之程度，而被告於酒後確有駕車之事實，業如前述，是以被告
    確有於飲用酒類後，已達不能安全駕駛動力交通工具而仍然駕駛之犯行，堪予認
    定。
二、又訊據被告固坦認確有右揭妨害公務之舉，惟否認有侮辱公務員犯行，辯稱：當
    日伊因飲酒意識不清，遭警攔檢時，雖有與警員拉拉扯扯，但應該沒有以三字經
    辱罵警員云云。然查：被告如何於遭警攔檢時以揮舞手臂、與警員拉扯之強暴方
    式拒戴手銬，妨礙公務執行；且於警員乙○○、丁○○依法執行職務時，當場口
    出三字經之穢語侮辱，已據乙○○、丁○○分別在偵查及本院審理時結證陳述明
    確（偵卷第二四、二五頁訊問筆錄及本院九十一年十二月二十四日審判筆錄參照
    ），按證人乙○○、丁○○與被告素無仇怨，衡情並無於陳述被告酒醉駕車及妨
    害公務之犯行外，另設詞誣陷被告涉犯侮辱公務員罪之必要，證人乙○○、丁○○之證述內容，應屬真實可信。被告雖聲請傳訊當日與之同行之友人甲○○到庭
    作證，甲○○並證稱當日未看見被告與警員拉扯，亦未聽見被告與警員吵架或口
    出三字經辱罵警員，然甲○○亦坦認被告下車與警交涉時其並未下車，故未聽到
    被告和警察所講的每一句話等語（本院九十一年十二月二十四日審判筆錄參照）
    ，是以依據甲○○之證言，尚不足以認定被告於遭警攔檢當場，確未以三字經辱
    罵警員。更有甚者，證人丁○○復證稱，案發當日甲○○亦酒醉，於查獲過程中
    大部分時間在車上睡覺，無從查知查獲過程發生何事，甚且其另因酒醉，開啟車
    門時不慎跌出車外且尿濕褲子等語，從而，甲○○上開證詞及另稱其當日未飲酒
    、意識清醒各云云，尤屬虛妄而不足採。綜上，被告辯稱未曾口出穢言，辱罵執
    勤警員云云，無非畏罪卸責之詞，委無足取。本件事證明確，被告確有事實欄所
    載妨害公務、侮辱公務員犯行，亦堪認定。
三、被告於酒後已達不能安全駕駛動力交通工具之程度，仍駕駛汽車上路行駛，核其
    所為，係犯刑法第一百八十五條之三醉態駕駛罪；被告對於依法執行職務之警員
    乙○○、丁○○施以強暴，係犯刑法第一百三十五條第一項之妨害公務罪；被告
    另於警員乙○○、丁○○依法執行職務時當場侮辱，係犯刑法第一百四十條第一
    項侮辱公務員罪。被告所犯上開三罪間，犯意各別，行為互異，應予分論併罰。
    爰審酌被告無視政府邇來嚴格取締酒後駕車之舉，仍於酒後駕車上路，顯不尊重
    自己及其他用路人之生命安全，暨伊假藉酒意以強暴手段妨礙公務執行，且恣意
    辱罵值勤警員，惡性重大，又其犯後仍不思悔悟，飾詞狡辯等各項情狀，就其所
    犯各罪各量處如主文所示之刑，並分別諭知易服勞役、易科罰金之折算標準，另
    依法定其應執行刑，以資懲儆。
據上論斷，依刑事訴訟法第四百五十二條、第二百九十九條第一項前段，刑法第一百
八十五條之三、第一百三十五條第一項、第一百四十條第一項、第五十一條第五款、
第四十二條第二項、第四十一條第一項前段，罰金罰鍰提高標準條例第一條前段、第
二條，判決如主文。
本案經檢察官蔡名堯到庭執行職務
中      華      民      國      九十二      年      一      月    七    日
                                      臺灣臺北地方法院交通法庭
                                          法  官  陳婷玉
右正本證明與原本無異。
如不服本判決，應於判決送達後十日內，向本院提出上訴狀。
                                          書記官  陳弘文
中      華      民      國      九十二      年      一      月    八    日
刑法第一百八十五條之三（服用藥物駕駛交通工具罪）
服用毒品、麻醉藥品、酒類或其他相類之物，不能安全駕駛動力交通工具而駕駛者，
處一年以下有期徒刑、拘役或三萬元以下罰金。
刑法第一百三十五條
對於公務員依法執行職務時，施強暴脅迫者，處三年以下有期徒刑、拘役或三百元以
下罰金。
意圖使公務員執行一定之職務或妨害其依法執行一定之職務或使公務員辭職，而施強
暴脅迫者，亦同。
犯前二項之罪，因而致公務員於死者，處無期徒刑或七年以上有期徒刑。致重傷者，
處三年以上十年以下有期徒刑。
刑法第一百四十條
於公務員依法執行職務時，當場侮辱，或對於其依法執行之職務公然侮辱者，處六月
以下有期徒刑、拘役或一百元以下罰金。
對於公署公然侮辱者，亦同。


司法院資訊處製作；財團法人民間司法改革基金會備份。
